臺灣嘉義地方法院刑事判決　　　　　　　 100年度訴字第10號
公　訴　人　臺灣嘉義地方法院檢察署檢察官
被　　　告　鍾志成
選任辯護人　林勝木律師
被　　　告　簡義弘
被　　　告　簡林菊
上列二人共同
輔　佐　人　簡清柏
上列被告因貪污治罪條例等案件，經檢察官提起公訴（99年度選
偵字第143 號），本院判決如下：
    主  文
鍾志成共同犯對主管事務圖利罪，處有期徒刑陸年。褫奪公權參
年。
簡義弘、簡林菊共同犯農會法第四十七條之一第一項第一款之收
受財物罪，各處有期徒刑肆月，如易科罰金，各以新臺幣壹仟元
折算壹日。各緩刑貳年，並各應於本判決確定之日起陸月內，各
向公庫支付新臺幣伍萬元。如附圖所示編號B 、C 之水泥便道，
均沒收。
    犯 罪 事 實
一、鍾志成於民國98年間為嘉義縣梅山鄉鄉民代表，同時亦參選
    98年2 月14日嘉義縣梅山鄉農會（下稱梅山鄉農會）第十六
    屆梅北村選區會員代表選舉之候選人。簡義弘、簡林菊均為
    梅山鄉農會會員，於上開第十六屆農會會員代表選舉均有投
    票權。江和錫（前經本院另案判決，目前由臺灣高等法院臺
    南分院審理中）則為嘉義縣梅山鄉公所（下稱梅山鄉公所）
    建設課課長，主管轄區內交通工程、道路橋樑工程等業務，
    新臺幣（下同）10萬元以下之小額採購工程，得逕洽廠商承
    作，且其明知梅山鄉公所之向來小額採購流程係由鄉民或民
    意代表提出陳情書，建設課派員履勘現場後，以簽呈陳明工
    程內容、所需經費及意見，送會財政課及主計室，經秘書核
    章，最後由鄉長為核駁決定，再由建設課逕洽廠商承作完成
    ，驗收並依程序付款，且所施作之道路限於供公眾通行之道
    路。
二、簡林菊前於97年11月間某日在其所有、與簡義弘共同使用坐
    落嘉義縣梅山鄉○○段1402、2495地號土地之私有果園，向
    鍾志成表示上開果園於雨天時難以駕車出入，請其爭取經費
    在上開果園內施作水泥便道等情，鍾志成向其表示視有無經
    費而定。嗣於上開梅山鄉農會會員代表選舉前之98年2 月初
    某日，鍾志成明知簡林菊所請託鋪設水泥便道之地點為私人
    土地，所鋪設水泥便道目的僅供簡義弘、簡林菊務農之用，
    為求能順利在上開農會會員代表選舉當選，竟基於違反農會
    法對於有選舉權之人交付財物，而約其為一定行使之犯意，
    在上開果園，向簡義弘、簡林菊表示將為其等爭取鋪設水泥
    便道，同時並告知將參選上開農會會員代表選舉，希望能在
    水泥便道鋪設完成後，均能投票支持等語。簡義弘、簡林菊
    即共同基於違反農會法有選舉權之人收受財物，而許以為一
    定行使之犯意聯絡，允諾如完成鋪設水泥便道，即投票支持
    鍾志成。嗣後，鍾志成隨即聯繫江和錫，先於98年2 月初某
    日，一同前往簡義弘、簡林菊上開果園履勘，由江和錫丈量
    所需鋪設水泥便道之長度與寬度，其等已知悉該兩處預定施
    工地點係私人土地，且預定鋪設水泥便道之位置、終點皆僅
    係供簡義弘、簡林菊私人使用，無供公眾使用之需，亦知悉
    上開果園之出入口設有鐵柵門並上鎖，顯係私人使用無疑。
    嗣於98年2 月3 日，鍾志成向未至現場會勘而不知情之梅山
    鄉鄉長黃世裕爭取以鄉公所之經費為簡義弘、簡林菊上開果
    園鋪設水泥便道，不知情之黃世裕口頭應允。同年2 月4 日
    ，江和錫即與鍾志成共同基於違背主管事務圖利及行使公務
    員登載不實文書之犯意聯絡，以梅山鄉98年度預算中道路橋
    樑工程工作計畫下之公共建設及設施費科目為上開工程經費
    來源，由江和錫明知上開水泥便道位於私人土地內，若以補
    助私人土地鋪設水泥路面之名義為申請必然無法核准且係違
    法，竟違反施作之道路限於供公眾通行道路之限制，捏造「
    環北街支線」之不實公用道路名義，為鍾志成繕打陳情書記
    載「主旨：……補助本鄉○○村○○街支線改善水泥路面以
    利交通及農產運輸。說明：本鄉○○村○○街○○路面因年
    久失修，路面崎嶇，造成農民出入交通及農產運輸極為不便
    ……」等內容之私文書，由鍾志成持交簡義弘捺印後，同時
    其經鍾志成告知「選舉快到了趕一下」等語，即在該份陳情
    書左下角簽具擬辦意見：「所需費用約70000 元，請鈞長核
    示」，並加蓋其「建設課長江和錫」職章，使該份陳情書整
    體內容作為屬於其職務上所製作公文書之簽呈，將上開登載
    不實內容之公文書簽呈，未經財政課及主計室會章出具意見
    ，逃避監督，直接呈請鄉長室供不知情之鄉長黃世裕於98年
    2 月6 日批示，而行使之，足生損害於嘉義縣梅山鄉公所。
    另同年2 月5 日，江和錫電洽由不知情之王家祥承作，以上
    開預算作為經費來源，與王家祥成立工程契約。王家祥與鍾
    志成勘查現場後，由王家祥於2 月6 日施作工程完畢，共鋪
    設如附圖所示之B 、C 水泥便道。因工程契約之當事人為王
    家祥與梅山鄉公所，簡林菊、簡義弘並非契約當事人故本即
    無須負擔工程費用，使簡林菊、簡義弘獲得在私人土地鋪設
    水泥便道之不法利益。鍾志成復於鋪設水泥便道完成後之同
    年2 月間某日，向簡義弘、簡林菊就上開農會會員代表選舉
    ，以在私人土地內鋪設上開水泥便道財物之對價，囑其等投
    票與己，其等復為允諾，共同圖利簡義弘、簡林菊私人不法
    利益，使該2 人獲致鋪設附圖B 、C 所示水泥便道之利益。
三、上情嗣經檢舉，由臺灣嘉義地方法院檢察署檢察官偵辦後，
    於98年2 月12日分別傳喚鍾志成、簡義弘、簡林菊及98年2
    月13日傳喚江和錫，江和錫為求卸責，向鄉長黃世裕稱應補
    辦會勘，經黃世裕核准後，於98年2 月18日辦理會勘，並由
    江和錫在該會勘紀錄記載「會議結論：簡林菊部分：……3.
    請土地所有人切結本農路願供公眾通行，不得封閉或阻礙通
    行。4.請土地所有人提供農路供公眾使用之相關資料，供公
    所審核無誤後，始予驗收。……」，並請簡林菊簽名其上。
    又於檢察官傳訊後之98年2月間某日，由鍾志成委請不知情
    之妻林采錦，在嘉義縣梅山鄉不詳地點向簡義弘、簡林菊要
    求簽署同意上開B、C水泥便道供公眾通行之「切結書」後，
    轉交予江和錫留存。然因簡林菊不諳上開會勘結論之意旨，
    即由簡清柏以簡林菊名義發函梅山鄉公所，表示不同意簽立
    上開切結書，並至梅山鄉公所向江和錫取回上開「切結書」
    ，始悉上情。
四、案經法務部調查局嘉義縣調查站移送及臺灣嘉義地方法院檢
    察署檢察官自動檢舉偵查起訴。
    理  由
一、起訴範圍之確認
    檢察官於起訴書中另敘及被告鍾志成及共犯江和錫為案外人
    劉榮林位在嘉義縣梅山鄉○○村○○路277 號私人土地上鋪
    設水泥便道部分，觀諸起訴書證據清單、所犯法條內之記載
    ，均無案外人劉榮林之相關陳述，亦無被告鍾志成就此部分
    有違反農會法、貪污治罪條例相關罪名之敘述，且經本院當
    庭詢問公訴人關於此部分是否起訴之真意，經公訴人表示：
    此部分是事實之陳述，不在本案起訴範圍等語明確（見本院
    卷(一)第253 頁）。執是，起訴書敘及案外人劉榮林部分，既
    非起訴範圍之內，基於不告不理原則，本院自無庸進行審理
    ，合先敘明。
二、證據能力部分
  (一)關於被告鍾志成證據能力部分
  1.關於證人即共同被告簡義弘、簡林菊於調查站所為陳述之證
    據能力
  (1)按被告以外之人（含共同正犯）於檢察事務官、司法警察官
    或司法警察調查中所為之陳述，與審判中不符時，其先前之
    陳述具有較可信之特別情況，且為證明犯罪事實存否所必要
    者，得為證據，刑事訴訟法第159 條之2 定有明文。本條所
    稱「先前之陳述具有較可信之特別情況」，係指被告以外之
    人先前於檢察事務官、司法警察官或司法警察調查中所為之
    陳述，與審判中不符，而從先前與審判中各個陳述之外部附
    隨環境或條件觀察比較，先前之陳述，較為自然可信而足以
    取代審判中之陳述者而言（最高法院95年度臺上字第3747號
    判決意旨參照）。查證人即共同被告簡義弘、簡林菊於調查
    站中均曾供稱：鋪設上開水泥便道前後，被告鍾志成均曾向
    其等表示將為其等爭取鋪設水泥便道，並希望能在上開農會
    代表選舉中投票支持被告鍾志成，及鋪設水泥便道前幾天，
    被告鍾志成曾帶共犯江和錫至上開果園會勘並測量鋪設水泥
    便道之面積等情節（見選他卷第98頁背面至第99頁背面、第
    113 至114 頁背面、第196 頁背面、第199 頁背面至第200
    頁），均當為證明被告鍾志成涉犯起訴意旨所指之違反農會
    法、貪污治罪條例相關犯罪事實所必要且不可或缺之證據資
    料。雖被告簡義弘、簡林菊於本院審理時翻異前詞，被告簡
    義弘改陳稱：上開農會代表選舉時，每個人都有拜託伊，被
    告鍾志成拜託伊的時候，沒有如何說，被告鍾志成好像有說
    幫伊爭取鋪設水泥便道經費，拜託伊農會代表選舉幫忙投票
    ，說的地點忘記了；鋪設水泥便道之前，梅山鄉公所沒有人
    過去上開果園會勘云云（本院卷(二)第50至51、53頁）。被告
    簡林菊改陳稱：被告鍾志成幫伊爭取鋪設水泥便道經費，與
    上開農會代表選舉沒有關係；伊忘記在檢察官訊問時有沒有
    說過被告鍾志成說要出來競選代表，伊會支持等語；被告鍾
    志成說要幫伊爭取經費，是選舉前好幾年前，伊拜託被告鍾
    志成的；鋪設水泥便道之前，梅山鄉公所沒有人過去會勘，
    被告鍾志成鋪設前也沒有去看過；忘記被告鍾志成在鋪設水
    泥便道之前，有沒有拜託伊支持農會代表選舉的事，好像沒
    有支持被告鍾志成，就幫忙鋪路的事，忘記在調查站時有說
    過被告鍾志成有拜託伊的話云云（見本院卷(一)第235 至237
    、242 、251 至252 頁、本院卷(二)第56、58頁）。
  (2)然查，被告簡林菊於調查站、偵查及本院審理中陳稱：伊第
    一次被地檢署傳喚後，證人即被告鍾志成太太林采錦有到伊
    家要求上開果園鐵門不要上鎖，要打開讓人通行，又問伊果
    園內的農路有無供外人使用，伊告知綽號阿斌的鄰居曾經走
    過2 次。當天伊與被告簡義弘、證人林采錦都在伊家客廳，
    證人林采錦拿1 張文件要伊簽名，也要求被告簡義弘簽名。
    證人林采錦要求伊等簽名時，有說鋪設水泥便道出事了，要
    伊等依這個意思簽名，要證明路有對外開放，他們比較好「
    套」等語明確（見選他卷第197 頁背面、第204 頁、本院卷
    (二)第59頁）。雖證人林采錦於調查站另證稱：伊要求被告簡
    義弘、簡林菊簽立切結書，是因為鋪設之前忘了簽，所以才
    請他們補簽；並沒有向被告簡林菊說證明路有對外開放，比
    較好套等語（見選他卷第190 頁及其背面），惟：證人林
    采錦曾前往被告簡義弘、簡林菊家中要求其等上開果園鐵門
    不要上鎖，要打開供人通行，並詢問其等是否有其他人曾經
    通行上開果園等情，除據被告簡林菊上開證述明確外，亦均
    據被告簡義弘於調查站、偵查中證述：檢察官傳訊後某日，
    在接近中午的時間，證人林采錦有到伊家，對伊與被告簡林
    菊說果園鐵門不要上鎖，要讓人通行，證人林采錦又問說果
    園農路有無供外人使用，伊說綽號阿斌鄰居曾經為搬運水果
    借路經過果園等語（見選他卷第200 頁背面、第209 頁），
    證人林采錦於調查站、偵查中證述：伊有拿切結書給被告簡
    義弘、簡林菊簽名，請他們將果園鐵門打開，也有問被告簡
    林菊果園內農路還有誰在走，被告簡林菊說還有2 人因為搬
    運農作物經過等語（見選他卷第189 頁背面至第190 頁、第
    192 至193 頁），均屬大致相符。足見證人林采錦確有前往
    被告簡義弘、簡林菊家中，要求其等簽立切結書，並詢問其
    等是否曾有其他人行經上開果園乙節，至為明確。本案經
    檢舉由臺灣嘉義地方法院檢察署檢察官偵查後，共犯江和錫
    曾至現場會勘而明知上開水泥便道係於私人土地上鋪設（此
    部分詳後述），竟仍於98年2 月17日以嘉梅鄉建字第098000
    1510號函，以「恐有用途之疑慮」為由，於同年月18日至上
    開水泥便道辦理現場勘查，並做出「3.請土地所有人切結本
    農路願供公眾通行，不得封閉或阻礙通行。4.請土地所有人
    提供農路供公眾使用之相關資料，供公所審核無誤後，始予
    驗收。」等結論，此均有上開嘉義縣梅山鄉公所函、梅山鄉
    ○○街鋪設水泥路面會勘紀錄等在卷可參（見本院卷(一)第59
    、61頁）。對照上開會勘結論，及證人林采錦前往被告簡
    義弘、簡林菊家中要求簽立切結書，並請其等提供曾經使用
    上開果園農路之人等供公眾通行相關資料之過程以觀，證人
    林采錦上開簽立切結書、提供供公眾通行相關資料等舉措，
    均與上開會勘結論不謀而合，足見證人林采錦上開舉措，均
    係與上開會議結論相互呼應之脫身之舉，而非如其所述係鋪
    設之前忘了簽署而事後補簽云云。是證人林采錦於檢察官偵
    訊之後，前往被告簡義弘、簡林菊家中，請其等簽立切結書
    、詢問曾有何人通行該處乙節，應堪認係事後周全、補救之
    權宜措施，而於此情境下，證人林采錦當場向被告簡林菊表
    示「證明路有對外開放，比較好套」等語，應認屬實。況
    且，倘如鋪設水泥便道前，被告鍾志成即與被告簡義弘、簡
    林菊口頭約定上開水泥便道應供公眾通行使用，則請被告簡
    義弘、簡林菊直接簽立切結書即可，又何須詢問其等有無其
    他人曾經通行，並另行尋訪證人即鄰居劉文斌、張月春同於
    上開切結書簽名蓋章，而與上開會勘結論所要求之程序完全
    符合之理？是被告簡林菊上開證稱：證人林采錦有向其表示
    「證明路有對外開放，比較好套」等語，自屬真確。
  (3)準此，證人林采錦既有於檢察官偵查後不久，即向被告簡林
    菊表示「比較好套」等語，而本案發生之時，距離本院進行
    審理時，已有2 年半之久，自得合理懷疑被告簡義弘、簡林
    菊於本院審理中所為之陳述，非無遭受污染，而受外在環境
    干擾、壓力之可能，進而反覆推演、作為被告3 人共同脫罪
    之陳述。再者，被告簡義弘、簡林菊於調查站、偵查及本院
    審理中均堅詞否認鋪設前曾同意上開水泥便道供公眾通行，
    是其等對於攸關維護上開土地所有權權益之情節部分，前後
    均供述一致。而對於被告鍾志成是否於告知為其等爭取鋪設
    水泥便道經費之同時，曾拜託其等投票支持等攸關其等是否
    違反農會法相關規定之情節部分，則有上開之變異。由此亦
    可推論，被告簡義弘、簡林菊於本院審理中所為之陳述，或
    有可能遭受污染，或有可能遭受外在環境之干擾、壓力，或
    有可能為脫免己罪而更動部分事實情節，是被告簡義弘、簡
    林菊上開於調查站所為之陳述，顯然較其等於本院審理中所
    為之陳述，更具有可信性之情況保證自明。是被告簡義弘、
    簡林菊於調查站所為之審判外陳述，自得採為認定犯罪之證
    據，而均具有證據能力，要無疑義。
  2.關於證人即共犯江和錫、證人即承包商王家祥於調查站所為
    陳述，及證人即檢舉人陳保復所為之檢舉函，及所附錄音光
    碟經本院勘驗後製作譯文之證據能力
    按被告以外之人於審判外之言詞或書面陳述，除法律有規定
    者外，不得作為證據，刑事訴訟法第159 條第1 項定有明文
    。證人江和錫、王家祥於調查站所為之陳述，均屬被告以外
    之人於審判外之言詞陳述，復無符合法律規定有證據能力之
    情形，依上開之規定，均應無證據能力。至證人陳保復所為
    之檢舉函，及所附錄音光碟經本院勘驗後製作之譯文，並非
    於競選期間，涉嫌投票行賄者交付賄款給涉嫌投票受賄者之
    原始犯罪跡證，而係記載檢舉人於是次選舉結束後，與涉嫌
    投票受賄者即被告簡義弘之對談內容之紀錄文書。既該錄音
    光碟（含本院製作之譯文），均係被告以外之人就其曾經參
    與或見聞之事實，事後追憶並於審判外為陳述，應屬於所謂
    被告以外之人於審判外之陳述，依據上開規定，既無符合法
    律規定有證據能力之情形，則亦應無證據能力。然上開證人
    江和錫、王家祥於調查站所為之言詞陳述，證人陳保復所為
    之檢舉函，及所附錄音光碟經本院勘驗後製作之譯文，若僅
    援為檢驗其偵審程序中之證詞與其先前陳述是否一致時，即
    無上開傳聞法則之適用，於該等情形仍得作為證據（最高法
    院94年度臺上字第6881號判決參照）。
  3.關於證人即共同被告簡義弘、簡林菊、證人江和錫、王家祥
    於偵查中所為證述之證據能力
    按被告以外之人於偵查中向檢察官所為之陳述，除顯有不可
    信之情況者外，得為證據，刑事訴訟法第159 條之1 第2 項
    定有明文。且刑事訴訟法第159 條之1 第2 項之規定，考其
    立法意旨，係以刑事訴訟法規定檢察官代表國家偵查犯罪、
    實施公訴，依法其有訊問被告、證人及鑑定人之職權，證人
    、鑑定人且須具結，而實務運作時，偵查中檢察官向被告以
    外之人所取得之陳述，原則上均能遵守法律規定，不致違法
    取供，可信性極高，為兼顧理論與實務，爰於第2 項明定被
    告以外之人於偵查中向檢察官所為之陳述，除顯有不可信之
    情況者外，得為證據（刑事訴訟法第159 條之1 立法理由參
    照）。是證人即共同被告簡義弘、簡林菊、證人江和錫、王
    家祥於本案偵查中向檢察官所為之陳述，均係依法具結後始
    為證述，已擔保其等證詞之真實性，經檢察官合法訊問，並
    均無證據足認其等偵查中之證述有顯不可信之情況，是其等
    於偵查中之證述，自均應有證據能力，而得採為本件認定犯
    罪事實之基礎。
  4.又被告以外之人於審判外之陳述，雖不符刑事訴訟法第159
    條之1 至第159 條之4 之規定，而經當事人於審判程序同意
    作為證據，法院審酌該言詞陳述或書面陳述作成時之情況，
    認為適當者，亦得為證據。當事人、代理人或辯護人於法院
    調查證據時，知有第159 條第1 項不得為證據之情形，而未
    於言詞辯論終結前聲明異議者，視為有前項之同意，刑事訴
    訟法第159 條之5 亦有明文。查本件被告鍾志成及其辯護人
    於言詞辯論終結前，對於除上開抗辯無證據能力部分外，其
    餘本院採為認定犯罪事實依據之各項證據之證據能力，均未
    聲明異議（見本院卷(一)第106 頁），復經本院於審理時逐一
    提示予被告鍾志成及其辯護人表示意見（見本院卷(二)第20至
    38頁），本院審酌該等證據之取得過程並無瑕疵，與本案待
    證事實間復具有相當之關聯性，以之為本案證據並無不當，
    自得採為本件認定事實之基礎。
  (二)關於被告簡義弘證據能力部分
  1.關於證人陳保復所提出錄音光碟經本院勘驗後製作譯文之證
    據能力
  (1)刑事訴訟法上「證據排除原則」，係指將具有證據價值，或
    真實之證據因取得程式之違法，而予以排除之法則。偵查機
    關「違法」偵查蒐證適用「證據排除原則」之主要目的，在
    於抑制違法偵查、嚇阻警察機關之不法，其理論基礎，來自
    於憲法上正當法律程式之實踐，鑒於一切民事、刑事、行政
    、懲戒之手段，尚無法有效遏止違法偵查、嚇阻警察機關之
    不法，唯有不得已透過證據之排除，使人民免於遭受國家機
    關非法偵查之侵害、干預，防止政府濫權，藉以保障人民之
    基本權，具有其憲法上之意義。此與私人不法取證係基於私
    人之地位，侵害私權利有別，蓋私人非法取證之動機，或來
    自對於國家發動偵查權之不可期待，或因犯罪行為本質上具
    有隱密性、不公開性，產生蒐證上之困窘，難以取得直接之
    證據，冀求證明刑事被告之犯行之故，而私人不法取證並無
    普遍性，且對方私人得請求民事損害賠償或訴諸刑事追訴或
    其他法律救濟機制，無須藉助證據排除法則之極端救濟方式
    將證據加以排除，即能達到嚇阻私人不法行為之效果，如將
    私人不法取得之證據一律予以排除，不僅使犯行足以構成法
    律上非難之被告逍遙法外，而私人尚需面臨民、刑之訟累，
    在結果上反而顯得失衡，且縱證據排除法則，亦難抑制私人
    不法取證之效果。是偵查機關「違法」偵查蒐證與私人「不
    法」取證，乃兩種完全不同之取證態樣，兩者所取得之證據
    排除與否，理論基礎及思維方向應非可等量齊觀，私人不法
    取證，難以證據排除法則作為其排除之依據及基準，應認私
    人所取得之證據，「原則上無證據排除原則之適用」。惟如
    私人故意對被告使用暴力、刑求等方式，而取得被告之自白
    （性質上屬被告審判外之自白）或證人之證述，因違背任意
    性，且有虛偽高度可能性，基於避免間接鼓勵私人以暴力方
    式取證，例外地，應排除該證據之證據能力（最高法院97年
    臺上字第734 號、98年臺上字第578 號判決意旨參照）。查
    被告簡義弘與證人陳保復於98年12月22日、99年1 月1 日所
    為之對話錄音內容，係證人陳保復以與被告簡義弘對話而錄
    音之私人取證方式取得，且取得被告簡義弘相關陳述之過程
    ，亦非以違背被告簡義弘陳述任意性之方式為之，亦即被告
    簡義弘係在陳述任意性之情況下，與證人陳保復為日常生活
    之對話，而為證人陳保復所錄音採證。是參諸上開說明，證
    人陳保復所提出錄音光碟經本院勘驗後所為之譯文，對於被
    告簡義弘而言，均係任意性之陳述，自應有證據能力。
  (2)至輔佐人簡清柏於本院審理中稱：上開錄音內容，係證人陳
    保復以誘導方式所為，又是對於被告簡義弘不利的部分，不
    應作為審判依據云云（見本院卷(一)第181 頁），惟禁止誘導
    詰問之立法意旨，在於避免詰問人對將隱含答案之問題，詰
    問證人，導致證人有受引導、誤導以致故意不實陳述或錯誤
    陳述之情形，然本件係證人陳保復於與被告簡義弘平日對話
    間進行錄音，被告簡義弘對於犯罪事實之有無，自屬清楚明
    確，無混淆誤認可能。且在被告簡義弘陳述具備任意性，未
    遭受任何不正當方式之干涉，被告簡義弘自可就犯罪事實為
    否定之陳述，並無依證人陳保復之誘導，而為所期待之回答
    之理，亦即被告簡義弘在具備任意性陳述之情境下，無因受
    證人陳保復誘導之影響，而坦承非其所為犯罪事實之危險，
    是在上開私人採證且被告簡義弘陳述具備任意性之情形下，
    為求發現真實，自無限制誘導之理，是輔佐人辯稱上開錄音
    內容，應不得作為審判依據云云，尚屬無據。
  2.又被告以外之人於審判外之陳述，雖不符刑事訴訟法第159
    條之1 至第159 條之4 之規定，而經當事人於審判程序同意
    作為證據，法院審酌該言詞陳述或書面陳述作成時之情況，
    認為適當者，亦得為證據。當事人、代理人或辯護人於法院
    調查證據時，知有第159 條第1 項不得為證據之情形，而未
    於言詞辯論終結前聲明異議者，視為有前項之同意，刑事訴
    訟法第159 條之5 亦有明文。查本件被告簡義弘及其輔佐人
    於言詞辯論終結前，對於除上開抗辯無證據能力部分外，其
    餘本院採為認定犯罪事實依據之各項證據之證據能力，均未
    聲明異議（見本院卷(一)第29至30頁），復經本院於審理時逐
    一提示予被告簡義弘及其輔佐人表示意見（見本院卷(二)第20
    至38頁），本院審酌該等證據之取得過程並無瑕疵，與本案
    待證事實間復具有相當之關聯性，以之為本案證據並無不當
    ，自得採為本件認定事實之基礎。
  (三)關於被告簡林菊證據能力部分
    被告以外之人於審判外之陳述，雖不符刑事訴訟法第159 條
    之1 至第159 條之4 之規定，而經當事人於審判程序同意作
    為證據，法院審酌該言詞陳述或書面陳述作成時之情況，認
    為適當者，亦得為證據。當事人、代理人或辯護人於法院調
    查證據時，知有第159 條第1 項不得為證據之情形，而未於
    言詞辯論終結前聲明異議者，視為有前項之同意，刑事訴訟
    法第159 條之5 亦有明文。查本件被告簡林菊及其輔佐人於
    言詞辯論終結前，對於本院採為認定犯罪事實依據之各項證
    據之證據能力，均未聲明異議（見本院卷(一)第29至30頁），
    復經本院於審理時逐一提示予被告簡林菊及其輔佐人表示意
    見（見本院卷(二)第20至38頁），本院審酌該等證據之取得過
    程並無瑕疵，與本案待證事實間復具有相當之關聯性，以之
    為本案證據並無不當，自得採為本件認定事實之基礎。
三、實體部分
  (一)訊據被告簡義弘、簡林菊固均坦承為梅山鄉農會會員，就梅
    山鄉農會第十六屆梅北村選區農會會員代表選舉有投票權；
    被告簡林菊有於97年間向被告鍾志成請託爭取經費在登記為
    其所有1402、2495地號土地之上開果園，鋪設如所附圖所示
    B 、C 之水泥便道，被告簡義弘並在共犯江和錫繕打之陳情
    書捺印；上開水泥便道，於98年2 月6 日由證人王家祥前往
    施作完成；於同年月18日建設課長江和錫前往會勘，並做出
    上開會勘結論，被告簡林菊並在上開會勘紀錄簽名；證人林
    采錦前往其等家中，要其等簽立切結書，並詢問其等何人曾
    經過上開果園農路；上開水泥便道完成後，其等並未付款予
    證人王家祥等事實。被告鍾志成固坦承其為梅山鄉鄉民代表
    ，曾參選梅山鄉農會第十六屆梅北村農會會員代表；被告簡
    林菊於97年間曾向其請託爭取經費在上開果園內鋪設水泥便
    道；被告鍾志成委請共犯江和錫繕打陳情書後，交由被告簡
    義弘捺印；98年2月6日證人王家祥前往施作鋪設如所附圖所
    示B 、C 之水泥便道；同年月2 月18日共犯江和錫前往辦理
    會勘，做出上開會勘結論；委請證人林采錦前往被告簡義弘
    、簡林菊家中簽立切結書，並詢問曾有何人經過上開果園農
    路等事實。惟被告簡義弘、簡林菊均矢口否認有何違反農會
    法第47條之1 第1 項第1 款之收受財物犯行，被告鍾志成矢
    口否認有何違反農會法第47條之1 第1 項第2 款之交付財物
    、違背主管事務圖利犯行、行使公務員登載不實文書犯行。
    被告簡義弘辯稱：被告鍾志成為其爭取經費鋪設上開水泥便
    道時，並沒有同時拜託伊要在農會代表選舉時投票支持，土
    地的事情都是交給被告簡林菊處理的云云。被告簡林菊辯稱
    ：97年間遇到被告鍾志成，曾經向其表示爭取經費鋪設上開
    水泥便道，但之後並無消息，只有要鋪設之前打電話告訴伊
    ，並沒有說在農會代表選舉支持被告鍾志成，會幫忙鋪路的
    事情云云。被告鍾志成辯稱：97年間被告簡林菊有向其請託
    爭取經費鋪設水泥便道，在施作道路之前，有在伊家附近早
    餐店遇到被告簡林菊，並告知要鋪設水泥便道，並沒有提到
    選舉要投伊一票；97年度有幫忙爭取經費，但鄉公所沒有經
    費；鋪設的水泥便道在私人土地上，是否應該核准，是鄉公
    所的權責，伊是鄉民代表，僅有建議權；用環北街支線的名
    義，是因為梅山鄉街道都是這樣，陳情書以前都是這樣寫，
    一般都使用支線名義；伊沒有要求在農會代表選舉之前完成
    ，因為有做就好；並沒有跟共犯江和錫說過「選舉到了趕一
    下」的話；在鋪設上開水泥便道之前，有跟被告簡林菊口頭
    約定鋪設完成之後，要提供給大家通行；共犯江和錫要經過
    梅山往大林，那時共犯江和錫說要去別的地方，那陣子工作
    很多，共犯江和錫僅有路過，在車上伊比給他看，共犯江和
    錫沒有下車去看過云云。被告鍾志成辯護人為其辯護：1.鋪
    設上開水泥便道，是呈請鄉長黃世裕同意後，交由共犯江和
    錫處理，其中鋪設水泥便道之長度、寬度、工程發包、驗收
    、付款等均為鄉公所職務，被告鍾志成無從參與，僅係以民
    意代表為民服務之職責，向鄉公所爭取經費，善盡服務鄉民
    之職責。2.依據上開會勘結論之記載，顯見被告簡義弘、簡
    林菊稱鋪設之前並不同意完成之水泥便道供公眾通行，應屬
    事後翻悔承諾。3.被告鍾志成為梅山鄉鄉民代表，依據地方
    制度法、嘉義縣梅山鄉公所組織自治條例相關規定，梅山鄉
    公所之財務、公產、公庫、歲計、會計等事項，皆與被告鍾
    志成鄉民代表之職務非具有直接關連。4.被告鍾志成並無計
    畫、建設或支用梅山鄉公所預算之權限，倘梅山鄉公所建設
    課、財政課、主計室對於被告建議事項未予同意，被告即無
    法擅自僱工施作，梅山鄉公所亦無支付之義務，是被告鍾志
    成所為，僅係建議，並無違反預算法之規定。5.被告鍾志成
    以鄉民代表之身分，向鄉公所建議鋪設水泥便道，鋪設與否
    ？預算若干？經費有無？均係由鄉公所決定，被告鍾志成不
    可能以無法控制之建設，作為期約、交付賄賂而行使賄選之
    對價。6.被告鍾志成係因被告簡林菊於97年11月前2 、3 次
    向其表示請託建議鋪設水泥便道，即於98年2 月初向鄉長黃
    世裕建議，係單純服務選民，與農會代表選舉無關。7.被告
    鍾志成參與農會代表選舉，每位候選人均會向選民請託支持
    ，乃普遍現象，而鄉公所鋪設水泥便道與否，被告無權置喙
    ，是被告參與農會代表選舉，確與鄉公所是否鋪設水泥便道
    無關，被告鍾志成並無違反農會法交付賄賂行為云云。
  (二)被告簡義弘、簡林菊為梅山鄉農會會員，於98年2 月14日梅
    山鄉農會第十六屆會員代表選舉有投票權，而被告鍾志成其
    時為梅山鄉鄉民代表，並參選上開農會會員代表選舉等情，
    分別據被告簡義弘、簡林菊於調查站、偵查及本院審理中供
    承：伊等為梅山鄉農會會員，在98年2 月14日梅山鄉農會會
    員代表選舉均有投票權等語（見選他卷第97、98、112 、11
    3 頁及其背面、本院卷(一)第239 頁、本院卷(二)第50頁），被
    告鍾志成於調查站、偵查及本院審理中：伊為梅山鄉農會會
    員，亦為梅山鄉鄉民代表，並登記參與梅山鄉農會第十六屆
    農會會員代表選舉；被告簡義弘、簡林菊都有該屆農會代表
    選舉選舉權等語（見選他卷第122 頁、第126 頁背面、第14
    1 頁、本院卷(二)第40頁），均屬明確。並有梅山鄉農會100
    年2 月21日梅會字第1000000680號函覆稱：被告鍾志成參選
    98年2 月14日本會會員代表選舉並當選本會會員代表；被告
    簡林菊、簡義弘均為本會正會員，於98年2 月14日具有投票
    權等語在卷可參（見本院卷(一)第39頁），及被告鍾志成當選
    梅山鄉農會第十六屆理事之當選證明書影本附卷可稽（見選
    偵卷第97頁），是上情均堪認定。
  (三)被告簡林菊前於97年11月間某日在上開果園，向被告鍾志成
    表示其所有、與被告簡義弘共同使用坐落嘉義縣梅山鄉○○
    段1402、2495地號土地之上開果園於雨天時難以駕車出入，
    請其爭取在上開果園內施作水泥便道等情，被告鍾志成向其
    表示視有無經費而定。嗣於上開梅山鄉農會會員代表選舉前
    之98年2 月初某日，被告鍾志成在上開果園，向被告簡義弘
    、簡林菊表示將為其等爭取鋪設水泥便道經費等情，業據被
    告簡林菊於調查站、偵查中供陳：坐落嘉義縣梅山鄉○○段
    1402、2495地號土地果園，登記為伊所有，均種植柳丁等農
    物；97年11月左右，可能在伊家上開果園附近，伊有跟被告
    鍾志成說，上開果園在雨天很難出入，車子會卡在路上，看
    看可否做1 條路出入。大約在98年農曆過年後某日，應該是
    大年初九前幾天，被告鍾志成來找伊，地點忘記了，不是在
    伊家就是在上開果園，說會申請經費幫忙施工等語（見選他
    卷第98頁背面、第99頁、第106 、108 頁），被告簡義弘於
    調查站、偵查中陳稱：登記被告簡林菊所有之農地，係伊夫
    婦經營果園之用；因為上開果園內泥土路面難行，曾經有搬
    運車輛陷入泥淖雨季通行困難情形，被告鍾志成知道這樣的
    情況，在今年2 月初，到上開果園找伊，表示要幫伊鋪設農
    路，近期就會施工等語（見選他卷第113 頁背面至114 頁、
    第120 頁），及被告鍾志成於調查站中陳稱：大約97年底，
    被告簡林菊向伊請託是否可以為其爭取經費，在上開果園鋪
    設水泥路面，否則遇到大雨，泥土路面常常泥濘不堪，導致
    搬運車陷入泥淖無法動彈，因而答應替他們爭取經費等語（
    見選他卷第127 頁、第221 頁背面），均屬大致相符。且參
    諸被告鍾志成另於調查站、偵查中自承：因為98年度開始，
    鄉公所有這方面預算，所以伊在98年2 月3 日下午到梅山鄉
    公所找共犯江和錫溝通，再與共犯江和錫找鄉長黃世裕，告
    知鋪設水泥便道等語（見選他卷第127 頁、第221 頁背面）
    ，衡以常情，被告鍾志成為其等奔走爭取鋪設水泥便道經費
    ，自應於爭取經費之前後，向其等告知，而在時序上，被告
    鍾志成為被告簡義弘、簡林菊前往梅山鄉公所爭取經費之時
    間，均與被告簡義弘、簡林菊上開證述曾於98年2 月初某日
    在上開果園告知其等為其申請經費之時間相符，足見被告簡
    義弘、簡林菊上開證述應非虛妄，是鍾志成確有於98年2 月
    初某日，前往被告簡義弘、簡林菊上開果園，告知其等將為
    其等爭取鋪設水泥便道之經費乙節，至為明確。此外，另有
    被告簡林菊稅務電子閘門財產調件明細表、梅北段1402、24
    95地號土地建物查詢資料等在卷可佐（見選他字第24至26頁
    ），均可佐證上開果園所在土地係被告簡林菊所有。至被告
    簡義弘上開辯稱：土地的事都交給被告簡林菊處理云云，然
    觀諸上述被告簡義弘、鍾志成曾討論在上開果園鋪設水泥便
    道乙情，且陳情書係以被告簡義弘名義，被告簡義弘並於陳
    情書捺印，表示為其所申請（此部分詳後述），足見被告簡
    義弘對於上開土地事務均多所參與，而非如其所辯稱均交由
    被告簡林菊處理云云。另被告簡林菊上開辯稱：97年間遇到
    被告鍾志成，曾經向其表示爭取經費鋪設上開水泥便道，但
    之後並無消息，只有要鋪設之前打電話告訴伊云云，被告鍾
    志成上開辯稱：在施作道路之前，僅在伊家附近早餐店遇到
    被告簡林菊，並告知要鋪設水泥便道云云，亦均不足採憑。
  (四)被告鍾志成於上開水泥便道鋪設完成前後，均以為其等爭取
    鋪設經費，完成上開水泥便道為對價，尋求其等在上開農會
    會員代表選舉投票支持，被告簡義弘、簡林菊亦均同時允諾
    等情，業據：1.被告簡義弘於調查站、偵查中供承：被告鍾
    志成曾來伊住所或果園找伊拜票請託，被告簡林菊多數在現
    場有聽聞被告鍾志成拜票請託，被告鍾志成除了要求伊要投
    票給他之外，也曾當面要求被告簡林菊投票給他；被告鍾志
    成表示會為伊爭取鋪設水泥便道，希望伊在上開農會會員代
    表選舉時，伊及被告簡林菊兩票都投給他；由於被告鍾志成
    如其承諾確實替伊爭取鋪設水泥便道，被告簡林菊也同意被
    告鍾志成的拜票請託，所以伊及被告簡林菊兩票都會投給他
    等語（見選他卷第114 頁背面、第120 頁），核與被告簡林
    菊於調查站、偵查中供陳：98年2 月初被告鍾志成來找伊等
    說要幫忙爭取經費鋪設水泥便道時，同時告訴伊等要參選上
    開農會代表選舉，希望在他幫伊等鋪設水泥便道後，伊與被
    告簡義弘都能投票給他，當時伊才知道被告鍾志成是梅山鄉
    農會梅北村會員代表候選人之一，同時伊也應允如有爭取到
    經費完成水泥便道，伊與被告簡義弘就投票作為回報。大約
    有2 、3 個候選人來跟伊等拜票，伊都告訴他們說被告鍾志
    成有幫伊等爭取鋪設水泥便道，伊等一定要投票給被告鍾志
    成等語（見選他卷第99頁及其背面、第106 至109 頁），均
    屬大致相符。2.參以被告簡林菊於97年11月間某日即向被告
    鍾志成請託，或因梅山鄉公所經費關係，以致無法於97年時
    完成鋪設，然98年新年度開始，被告鍾志成如真係單純基於
    選民服務，何不於98年1 月間即為被告簡義弘、簡林菊爭取
    經費，反而於屆近98年2 月14日之上開農會會員代表選舉前
    數日之敏感時期，方積極為其等爭取經費，且趕在上開農會
    會員代表選舉前完成？況另參以被告鍾志成於調查站供承：
    在上開果園水泥便道鋪設完成前後，伊均曾向被告簡義弘、
    簡林菊拜託在上開農會會員代表選舉時投票支持伊，其等口
    頭亦回應將盡量支持伊；被告簡義弘、簡林菊因伊爭取鋪設
    水泥便道，答應盡量將農會會員代表選票投給伊，但是伊知
    道被告簡林菊與另一候選人林上圓有親戚關係，其等可能只
    會投伊1票等語（見選他卷第127 頁背面至第128 、130 頁）
    ，足見被告鍾志成於爭取鋪設上開水泥便道前後，均有拜託
    被告簡義弘、簡林菊投票支持，由此益徵被告鍾志成於屆近
    上開農會代表選舉之日，為被告簡義弘、簡林菊爭取鋪設水
    泥便道，並於鋪設完成前後，向被告簡義弘、簡林菊拜票尋
    求支持，顯有以鋪設上開水泥便道，尋求投票支持之意。3.
    再者，據證人江和錫於偵查中證述：被告簡義弘的陳情書，
    是被告鍾志成一直催伊，被告鍾志成有跟伊表示選舉到了要
    趕一下等語，伊不確定是何時講的，但是伊確定是被告鍾志
    成要求伊繕打陳情書或被告鍾志成要求伊將陳情書送鄉長室
    時，其中一個時間點講的等語明確（見選他卷第162 、164
    頁），並核以被告鍾志成上開所述於98年2 月3 日前往鄉公
    所找證人江和錫溝通爭取經費，於98年2 月4 日由共犯江和
    錫繕打陳情書，於98年2 月6 日由鄉長黃世裕在上開陳情書
    上批可，並於同日由證人王家祥鋪設水泥便道完工等迅速之
    行政流程（此部分均詳後述）以觀，應可推論被告鍾志成確
    曾以鄉民代表之身分，以上開「選舉到了要趕一下」等語催
    促共犯江和錫。執是，被告鍾志成急於在選舉前完成上開水
    泥便道之鋪設，足徵其與被告簡義弘、簡林菊之間存在以爭
    取鋪設經費為由，而尋求其等在上開農會會員代表選舉投票
    支持之約定自明。4.觀之被告簡義弘與證人陳保復於98年12
    月22日之部分對話：「乙：是志成，開講票要選給他。甲：
    哈哈哈！乙：對不？啊他才要給你做。甲：哼！」、「乙：
    那路是不要緊。是講做路，是不是講，志成會講好好，我給
    你空，代表選我……甲：哈哈！啊使講……乙：講耶，伊這
    樣講，對不。咳！啊！甲：對啊！我們，干你講，對！啊！
    ……」等語（見本院卷(一)第68頁背面及第69頁），亦可見被
    告簡義弘於上開對話中，明確表示被告鍾志成係以鋪設上開
    水泥便道為對價，而尋求被告簡義弘、簡林菊在上開農會會
    員代表選舉之投票支持等情屬實，此部分亦可作為認定被告
    簡義弘、簡林菊上開犯行之證據（被告簡義弘與證人陳保復
    上開錄音譯文內容，為被告簡義弘出於任意性之陳述，且被
    告簡林菊亦無抗辯其證據能力，自均得作為認定其等犯罪之
    證據。而對被告鍾志成，上開譯文係屬被告以外之人於審判
    外之陳述，為傳聞證據，則不得作為認定被告鍾志成此部分
    犯罪事實之證據，僅得為彈劾證據使用）。5.綜上所述，被
    告鍾志成於上開水泥便道完成鋪設前後，係以為其等爭取鋪
    設經費完成上開水泥便道為對價，尋求其等在上開農會會員
    代表選舉投票支持，被告簡義弘、簡林菊亦均同時允諾等情
    ，亦堪認定。6.至被告簡義弘辯稱：被告鍾志成為其爭取經
    費鋪設上開水泥便道時，並沒有同時拜託伊要在農會代表選
    舉時投票支持，土地的事情都是交給被告簡林菊處理的云云
    。被告簡林菊辯稱：被告鍾志成只有要鋪設之前打電話告訴
    伊，並沒有說在農會代表選舉支持被告鍾志成，會幫忙鋪路
    的事情云云。被告鍾志成辯稱：只有告知要鋪設水泥便道，
    並沒有提到選舉要投伊1 票；伊沒有要求在農會代表選舉之
    前完成，因為有做就好；並沒有跟共犯江和錫說過「選舉到
    了趕一下」的話云云，其辯護人辯稱：被告鍾志成爭取上開
    水泥便道經費，單純係服務選民，與上開農會會員代表選舉
    無關云云，均非可採信。
  (五)被告鍾志成告知被告簡義弘、簡林菊將為其等爭取經費後，
    被告鍾志成即聯繫共犯江和錫，於98年2 月初某日，一同前
    往被告簡義弘、簡林菊上開果園履勘，由共犯江和錫丈量所
    需鋪設水泥便道之長度與寬度等情，業據：1.證人即被告簡
    義弘於調查站、偵查中證稱：在被告鍾志成98年2 月6 日安
    排證人王家祥到上開果園鋪設水泥便道的前幾天，確有偕同
    共犯江和錫先到上開果園內會勘，並測量將要在果園施工的
    路面面積；伊在施工之前，並不認識共犯江和錫，是會勘時
    ，被告鍾志成當面向伊介紹共犯江和錫是鄉公所建設課長，
    伊只記得被告鍾志成與共犯江和錫有來會勘過等語（見選他
    卷第199 頁背面至第200 頁、第208 頁），核與證人即被告
    簡林菊於調查站、偵查中證述：被告鍾志成在告知伊等爭取
    經費後，曾2 、3 次由他本人或帶另一名男子到上開果園，
    以軟尺丈量施工的水泥路面長度、寬度，當時伊在現場，被
    告鍾志成告訴伊量好後過幾日就會來施工；丈量跟施工並不
    是同一天，被告鍾志成有帶另一個男的過來，由那個男的來
    丈量道路等語（見選他卷第196 頁背面、第203 至204 頁、
    第206 頁），均屬大致相符。2.另被告鍾志成於調查站、偵
    查中陳稱：梅山鄉公所於施工前，由共犯江和錫與伊一同前
    往上開果園丈量鋪設水泥便道的規格，被告簡義弘、簡林菊
    原本表示有長100 公尺、寬2.5 公尺的道路需要鋪設水泥，
    但伊一開始只約略允諾先爭取總計長50公尺、寬2.5 公尺的
    農路，但經過伊會同共犯江和錫親自丈量結果，共犯江和錫
    告稱鄉公所應可補助施作總計長90公尺、寬2.5 公尺的便道
    （即1 條長10公尺、1 條長80公尺），故鄉公所施工時，便
    以總計長90公尺來施工。伊與共犯江和錫有到上開果園會勘
    ，由於被告簡義弘、簡林菊也在上開果園內務農，伊曾介紹
    共犯江和錫是梅山鄉公所建設課長給被告簡義弘、簡林菊認
    識，並談稱如果明年有經費的話再幫忙一下等語明確（見選
    他卷第128 頁、第221 頁背面、第222 頁、第231 至232 頁
    ）。其中，被告鍾志成原先預估施作總長度僅50公尺一節，
    亦有扣案被告鍾志成鄉○○○○設道路筆記紙可憑（見選他
    卷第261 頁證物袋），其上記載：「梅北村10×2.5 、40×
    2.5 、簡先生」等語相符，足見被告鍾志成上開所述如何確
    定被告簡義弘、簡林菊上開水泥便道總長度之過程，應屬可
    採。3.參酌被告鍾志成僅為嘉義縣梅山鄉農會梅北村選區會
    員代表候選人，無任何工程背景或實際施作經驗，若無共犯
    江和錫至現場履勘，被告鍾志成如何知悉被告簡義弘、簡林
    菊所有之農地需鋪設之水泥道路長度、寬度為何。況被告鍾
    志成與共犯江和錫並無任何恩怨，被告鍾志成當無設詞誣陷
    共犯江和錫之可能，且就有無到現場，亦攸關其是否亦知悉
    施作地點係供私人使用，故被告鍾志成此部分所述，顯堪憑
    採。4.被告鍾志成另於偵查中陳稱：伊跟證人江和錫是在97
    年12月中旬去勘查的云云（見選他卷第229 頁），復於本院
    審理中陳稱：證人江和錫要經過梅山往大林，那時證人江和
    錫說要去別的地方，那陣子工作很多，證人江和錫僅有路過
    ，在車上伊比給他看，證人江和錫沒有下車去看過云云（見
    本院卷(二)第46頁），及證人即共犯江和錫於本院審理中證稱
    ：本件工程施作時，伊沒有去看過現場云云（見本院卷(一)第
    183 頁），然被告鍾志成、共犯江和錫曾於施作之前共同前
    往測量，被告鍾志成並對被告簡義弘、簡林菊介紹共犯江和
    錫乙節，業據被告鍾志成、簡義弘、簡林菊詳述如前，如非
    確有此情，被告鍾志成、簡義弘豈有於不同時間詢、訊問時
    均虛捏上開介紹情節，而互為一致陳述之理？另參以被告鍾
    志成詳述上開水泥便道施作總長度90公尺之過程，確實僅負
    責相關業務之共犯江和錫，方能明確掌握所需費用是否超過
    10萬元小額採購得逕洽廠商之標準，是共犯江和錫應與被告
    鍾志成共同前往會勘，並當場丈量長度一節，可堪認定。被
    告鍾志成、共犯江和錫上開否認下車丈量或根本未前往會勘
    之陳述，均係卸責之詞，不足採信。
  (六)嗣於98年2 月3 日，被告鍾志成向不知情之梅山鄉鄉長黃世
    裕爭取以鄉公所之經費為被告簡義弘、簡林菊上開果園鋪設
    水泥便道，未至現場會勘而不知情之黃世裕口頭應允。同年
    2 月4 日，共犯江和錫以梅山鄉98年度預算中道路橋樑工程
    工作計畫下之公共建設及設施費科目為上開工程經費來源，
    由共犯江和錫以「環北街支線」之名義，為被告鍾志成繕打
    陳情書記載「主旨：……補助本鄉○○村○○街支線改善水
    泥路面以利交通及農產運輸。說明：本鄉○○村○○街○○
    路面因年久失修，路面崎嶇，造成農民出入交通及農產運輸
    極為不便……」等內容之私文書，由被告鍾志成持交被告簡
    義弘捺印後，即在該份陳情書左下角簽具擬辦意見：「所需
    費用約70000 元，請鈞長核示」，並加蓋其「建設課長江和
    錫」職章，使該份陳情書整體內容作為屬於其職務上所製作
    公文書之簽呈，將上開簽呈，未經財政課及主計室會章出具
    意見，直接呈請鄉長室供不知情之鄉長黃世裕於98年2 月6
    日批示。同年月5 日，共犯江和錫電洽由不知情之證人王家
    祥承作，以上開預算作為經費來源，與證人王家祥成立工程
    契約。證人王家祥與被告鍾志成勘查現場後，而由證人王家
    祥於2 月6 日施作工程完畢，共鋪設如附圖所示之B 、C 水
    泥便道等情，業據：1.證人江和錫於偵查及本院審理中證述
    ：大約98年2 月2 日或3 日被告鍾志成有到鄉公所找鄉長黃
    世裕協調上開水泥便道工程，看有沒有錢，上開陳情書是被
    告鍾志成口述人名、工程長、寬、環北街等，由伊幫忙是繕
    打的；這一件是鄉長批完之後才會財政、主計的；這一件是
    伊通知證人王家祥施作的，是以鄉公所的名義請證人王家祥
    施作的，所以如果證人王家祥要請款的話，要向鄉公所請款
    等語（見選他卷第163 、246 頁、本院卷(一)第182 、184 、
    200 至201 頁），證人王家祥於偵查中證述：98年農曆年過
    後某日，證人江和錫打電話給伊，問說有一筆工程要不要做
    ，說被告鍾志成會跟伊聯絡，伊答應，同一天後來被告鍾志
    成打電話給伊，約好隔天早上見面看工地，看了4 個地方，
    被告鍾志成說趕快做好之後，鄉公所那邊會付款，其中看了
    梅北村環北街人家果園2 個入口裡面，當天被告鍾志成有跟
    伊說要做的水泥便道長度、寬度，有拿一張記載長度、寬度
    的便條紙給伊，伊拿給工人曾志民，要求2 月6 日就去施工
    等語（見選他卷第147 至148 頁），均核與被告鍾志成於調
    查站、偵查及本院審理中供陳：98年2 月3 日下午伊到梅山
    鄉公所找證人江和錫溝通，再與證人江和錫找鄉長黃世裕告
    知鋪設上開水泥便道之事，經鄉長黃世裕同意後，伊於同年
    月4 日備齊陳情人姓名、電話、地址及施工地點等資料，交
    由證人江和錫繕打陳情書，證人江和錫將施工地點命名為「
    環北街支線」，再由伊交給被告簡義弘捺印，之後交給證人
    江和錫聯絡包商事宜。施工前一日即同年月5 日，伊有陪證
    人王家祥前往上開果園測量確定施工長度；鋪設後，由證人
    王家祥向鄉公所請款等語（見選他卷第142 頁、第221 頁背
    面、第222 、223 頁、本院卷第42至43、48頁），被告簡義
    弘於本院審理中證述：陳情書是伊捺印的等語（見本院卷(一)
    第51頁），均屬大致相符。另鋪設之水泥便道為如附圖所示
    之B 、C 部分，業據本院至上開果園勘驗時，被告簡林菊陳
    稱：從鐵圍欄至地上紅色噴漆處為之前已有之水泥，鄉公所
    鋪設之水泥是從噴漆之後等語明確（見本院卷(一)第85頁），
    是鋪設之上開水泥便道，應係如附圖所示之B 、C 部分，A
    部分僅為舊有便道自明。此外，並有證人王家祥估價筆記1
    紙，及本院委請嘉義縣竹崎地政事務所測量上開水泥便道之
    複丈成果圖可證（見選他卷第144 頁、本院卷(一)第92頁）。
    2.依據卷附上開陳情書影本（見本院卷(一)第58頁），其中確
    有「主旨：……補助本鄉○○村○○街支線改善水泥路面以
    利交通及農產運輸。說明：本鄉○○村○○街○○路面因年
    久失修，路面崎嶇，造成農民出入交通及農產運輸極為不便
    ……」等內容之記載，以及由被告鍾志成持交被告簡義弘捺
    印後，共犯江和錫在上開陳情書左下角簽具擬辦意見：「所
    需費用約70000 元，請鈞長核示」，並加蓋其「建設課長江
    和錫」職章，並於98年2 月6 日經鄉長黃世裕批可，於98年
    2 月19日方會辦財政、主計單位等相關內容。是共犯江和錫
    以環北街支線之名義繕打上開陳情書，並以承辦人身分填具
    意見，先呈請鄉長黃世裕核示後，再事後補會財政、主計單
    位，自屬明確。3.此外，另有嘉義縣梅山鄉總預算歲出計畫
    說明提要與各項費用明細表（道路橋樑工程部分）在卷可參
    （見選他卷第170 至171 頁），足見本件水泥便道經費來源
    ，即應係98年度嘉義縣梅山鄉公所預算書所編列預算科目第
    9 款第1 項第2 目第1 節第3 款設備及投資「公共建設及設
    施費」自明。是上情亦均堪認定。
  (七)又本案經檢舉，由臺灣嘉義地方法院檢察署檢察官偵辦後，
    於98年2 月12日分別傳訊被告鍾志成、簡義弘、簡林菊及98
    年2 月13日傳訊共犯江和錫，共犯江和錫為求卸責，向鄉長
    黃世裕稱應補辦會勘，經黃世裕核准後，於98年2 月18日辦
    理會勘，並由共犯江和錫在該會勘紀錄記載「會議結論：簡
    林菊部分：……3.請土地所有人切結本農路願供公眾通行，
    不得封閉或阻礙通行。4.請土地所有人提供農路供公眾使用
    之相關資料，供公所審核無誤後，始予驗收。……」，並請
    被告簡林菊簽名其上。又於檢察官傳訊後之98年2 月間某日
    ，被告鍾志成委請不知情之妻林采錦，在嘉義縣梅山鄉不詳
    地點向被告簡義弘、簡林菊要求簽署「切結書」後，轉交予
    證人江和錫。然因被告簡林菊不諳上開會勘結論之意旨，即
    由輔佐人簡清柏以被告簡林菊名義發函梅山鄉公所，表示不
    同意上開切結書，並至梅山鄉公所向共犯江和錫取回上開「
    切結書」等情，業據證人江和錫於偵查及本院審理中證述：
    98年2 月18日有辦理會勘，會勘紀錄有要求被告簡林菊要提
    供土地供公眾通行的切結書及資料，98年2 月16日就已經有
    向鄉長報告要辦理會勘，有簽呈；會勘時，有做成會議結論
    ，被告簡林菊也有簽名；會勘之前，被告鍾志成有請人轉交
    被告簡義弘、簡林菊的切結書給伊，後來輔佐人簡清柏有到
    鄉公所要回上開切結書等語（見選他卷第246 至247 頁、本
    院卷(一)第202 至204 頁），核與被告簡義弘於調查站、偵查
    中陳稱：檢察官傳訊後的2 、3 天，詳細日期記不起來，證
    人林采錦有到伊家，對伊與被告簡林菊說果園鐵門不要上鎖
    ，要讓人通行等語，伊與被告簡林菊有在切結書上簽名蓋章
    ；鄉公所後來有派人辦理會勘，輔佐人簡清柏後來有去鄉公
    所拿回上開切結書（見選他卷第200 頁背面、第201 頁、第
    201 、209 頁），被告簡林菊於調查站、偵查及本院審理中
    陳稱：伊第一次被地檢署傳喚後，被告鍾志成的太太即證人
    林采錦有到伊家要求上開果園鐵門不要上鎖，要打開讓人通
    行，又問伊果園內的農路有無供外人使用，伊告知綽號阿斌
    的鄰居曾經走過2 次。當天伊與被告簡義弘、證人林采錦都
    在伊家客廳，證人林采錦拿1 張文件要伊簽名，也要求被告
    簡義弘簽名；鄉公所有派人到上開果園勘查，伊有在紀錄上
    簽名，之後，伊與輔佐人簡清柏有去鄉公所跟證人江和錫拿
    回上開切結書等語（見選他卷第197 頁背面、204 、205 頁
    、本院卷(二)第59至62頁），均屬大致相符。並有98年2 月12
    日訊問被告鍾志成、簡義弘及簡林菊、98年2 月13日訊問共
    犯江和錫之筆錄，及嘉義縣梅山鄉公所98年2 月17日嘉梅鄉
    建字第0980001510號函、98年2 月20日嘉梅鄉建字第098000
    1676號函、上開會勘紀錄、被告簡林菊98年3 月2 日函、上
    開切結書等附卷足憑（見本院卷(一)第59至61頁、本院卷(二)第
    67至68頁）。是本件經檢察官偵查後，被告鍾志成方委由證
    人林采錦請被告簡義弘、簡林菊簽立上開切結書，共犯江和
    錫方補辦會勘，製作上開會勘紀錄等情，自屬明確。
  (八)承前述，被告鍾志成固以事後委請證人林采錦請被告簡義弘
    、簡林菊簽立上開切結書，用以證明被告簡義弘、簡林菊於
    鋪設上開水泥便道之前，確已事先同意將上開鋪設之水泥便
    道供公眾使用之論據；辯護人亦以上開會勘結論，推論被告
    簡義弘、簡林菊事前已同意供公眾使用。然被告鍾志成為被
    告簡義弘、簡林菊鋪設上開水泥便道前，其等3 人應無就上
    開水泥便道完成後供公眾通行之協議一節，業據：1.證人即
    被告簡義弘於調查站、偵查及本院審理中證述：被告鍾志成
    為伊爭取經費及施工當時，並沒有要求伊必須將上開水泥便
    道提供他人使用，也沒有要求將原本通道上的柵欄移除；被
    告鍾志成沒有跟伊說路鋪好要提供給別人使用，也沒有事先
    說要寫切結書、提供土地同意書才可以鋪路等語明確（見選
    他卷第200 頁背面、第209 頁、本院卷(一)第51頁），核與證
    人即被告簡林菊於調查站、偵查及本院審理中陳述：上開水
    泥便道都是在伊家土地範圍內，並沒有通道外面，在鋪設上
    開水泥便道之前，沒有人要求伊便道鋪好之後要給大家走，
    或是將原本設置於通道上的柵欄移除；被告鍾志成也沒有說
    鋪好路之後要讓大家通行，如果事先說要讓別人通行，伊不
    會同意等語（見選他卷第187 、197 、204 、206 頁、本院
    卷(一)第252 頁、本院卷(二)第57、59頁），均屬相符。參以輔
    佐人簡清柏事後向共犯江和錫取回上開切結書乙節，足徵被
    告簡義弘、簡林菊於鋪設上開水泥便道時，應無同意提供供
    公眾使用之意，否則豈有事後再取回上開切結書之理？2.再
    者，觀諸被告簡義弘、簡林菊當初係因上開果園農路遇雨泥
    濘，搬運進出有所不便之緣由，方請被告鍾志成為其等爭取
    經費鋪設上開水泥便道，是由其等單純請託鋪設水泥便道之
    緣由以觀，亦難以想像僅為搬運農務之便利，即將原本設置
    鐵柵門、欄杆之阻絕圍籬之果園，開放供公眾通行，豈不與
    當初設置安全防護等圍籬阻絕之舉相互矛盾？3.又觀諸卷附
    上開水泥便道出入口照片（見選他卷第136 至139 頁）及複
    丈成果圖（見本院卷(一)第92頁），均可發現上開水泥便道之
    出入口，均緊鄰道路，而所鋪設之水泥便道，均在被告簡林
    菊所有1402、2495地號土地上，並往上開土地內部延伸，2
    條便道出入口外的另一端即終點，均在上開土地內部，由此
    可見，上開水泥便道之位置、終點均在被告簡林菊上開土地
    內部，亦即上開水泥便道並非連接2 條供公眾使用之道路，
    是除被告簡義弘、簡林菊或與上開果園、土地有關之特定人
    外，其餘不特定之公眾，實無通行上開水泥便道進入被告簡
    義弘、簡林菊上開果園內之必要，是上開水泥便道即無供公
    眾通行之實益。而被告簡義弘、簡林菊亦無在毫無供公眾通
    行實益之情況下，甘冒其等果園門戶洞開、財物安全堪慮之
    風險，而事前同意供公眾通行使用。4.按貪污治罪條例重在
    懲治貪污，故所處罰之圖利罪，以圖取私人之不法利益為限
    ，而排除圖利國庫之情形，並使之與合法之便民措施相區隔
    ，用資兼顧公務員行政效率之維護。……然該公共工程鋪設
    之私人道路，苟非屬供不特定之公眾往來通行之既成道路，
    雖除土地所有權或使用權人外，尚有其他特定私人取徑利用
    ，仍屬圖取私人不法利益，最高法院96年度台上字第5553號
    判決意旨可參。查上開切結書固有證人劉文斌、張月春簽名
    切結曾使用上開果園農路，惟證人即鄰地所有人劉文斌於本
    院審理中證述：上開水泥便道未鋪設前，曾經因為農作物收
    成、搬運，所以借道上開果園1 次，之後就沒有再經過；簽
    上開切結書，是表示有採收農作物，才借道通行，不是說伊
    常常借用，平常也沒有在那裡出入等語明確（見本院卷(一)第
    209 、216 至218 頁），是由其證述以觀，雖能證明證人劉
    文斌曾經因收成之故借道上開果園，然此部分僅能證明被告
    簡林菊曾經個案、特例地同意證人劉文斌借道進出，而不能
    代表被告簡義弘、簡林菊事前即有同意上開水泥便道可供公
    眾通行。又據證人即鄰地所有人張月春於本院審理中證述：
    伊的田地都是讓別人做，伊十幾年沒有去了；要進去伊的地
    ，有兩條路，另外一條是比較大的路，汽車可以開進去，被
    告簡林菊這條比較小；上開切結書是證人林采錦拿給伊簽的
    ，意思是說以後伊可以從那邊進去等語（見本院卷第225 、
    228 至229 、230 頁），亦見證人張月春從未向被告簡林菊
    借道通行上果園，且是否有實際通行之必要、實益，亦非無
    疑。況觀諸上開複丈成果圖，上開2 條水泥便道之終點，1
    條在2495地號土地之幾近中心位置，1 條在1402、2495地號
    土地交界附近，均無連接其他鄰地，甚至完全不靠近其他鄰
    地，足見上開證人劉文斌、張月春應無使用上開水泥便道之
    實益。準此，證人劉文斌、張月春雖在上開切結書簽名，然
    自其等無從證明確有使用上開鋪設完成水泥便道之實益觀之
    ，其等應僅係證人林采錦為因應切結書所需表彰公眾通行之
    資料，而經詢問被告簡林菊後，所虛應故事的「人頭」。況
    且，縱使證人劉文斌、張月春有實際使用上開水泥便道之實
    益，然依據上開水泥便道之鋪設地點，實難以想像有何供不
    特定公眾使用通行之可能。是縱使證人劉文斌、張月春簽立
    上開切結書，亦無法證明被告簡義弘、簡林菊事前同意將上
    開水泥便道供公眾通行，及上開水泥便道確有供不特定公眾
    通行之實際效益。5.被告鍾志成係以鋪設上開水泥便道為對
    價，尋求被告簡義弘、簡林菊在上開農會會員代表選舉之支
    持，前已述及。而自被告鍾志成為求勝選，以上開水泥便道
    財物為賄選之情狀觀之，雖表面上係被告簡義弘、簡林菊請
    託，然實際上確係被告鍾志成有求於其等，是實際上被告鍾
    志成對於其等之需求，自應盡力完成（況且被告鍾志成無費
    分毫），應無附加供公眾通行使用條件，要求其等之可能。
    是被告鍾志成為被告簡義弘、簡林菊鋪設上開水泥便道前、
    施工之時，均無供公眾通行之協議，可堪認定。6.至被告鍾
    志成固以事後委請證人林采錦請被告簡義弘、簡林菊簽立上
    開切結書，證明被告簡義弘、簡林菊事前同意上開水泥便道
    供公眾通行；辯護人以上開會勘結論，足以推論被告簡義弘
    、簡林菊事前應同意供公眾之用云云。惟證人林采錦持上開
    切結書交被告簡義弘、簡林菊簽立時，曾向被告簡林菊表示
    「有說鋪設水泥便道出事了，要伊等依這個意思簽名，要證
    明路有對外開放，他們比較好套」等語，業如前述，是由此
    節觀之，上開切結書之簽立，純係被告鍾志成案發之後圖謀
    脫身之舉。而縱有上開會勘結論，亦不足以證明被告簡義弘
    、簡林菊有於鋪設之前同意供公眾通行。是被告鍾志成及其
    辯護人上開辯稱，均不足採信。
  (九)又被告鍾志成與共犯江和錫於上開水泥便道施作前，前往上
    開果園會勘乙節，亦詳述如前。而被告鍾志成、共犯江和錫
    為上開會勘時，即已知悉該兩處預定施工地點係私人土地，
    且預定鋪設水泥便道之位置、終點皆僅係供被告簡義弘、簡
    林菊私人使用，無供公眾使用之需，亦知悉被告簡義弘、簡
    林菊上揭土地之出入口設有鐵柵門並上鎖，顯係私人使用等
    情，業據：1.證人即被告簡義弘於調查站、偵查中證稱：當
    時在鋪設水泥便道之前，被告鍾志成就已經知道上開果園是
    私人所有，而且上開果園也早設有柵欄維護私人果園人員進
    出安全，被告鍾志成、共犯江和錫來會勘時，都有看到該柵
    欄存在，還叫伊把柵欄打開讓他們進去果園測量等語（見選
    他卷第200 頁、第208 頁），核與證人即被告簡林菊於調查
    站、偵查中證述：當時伊於97年11月間向被告鍾志成請託時
    ，依據伊的描述被告鍾志成就應該知道上開果園是私人所有
    ，上開果園兩個出入通道皆設有鐵柵門，約在93、94年鐵柵
    門裝設好的時候，就用鐵鍊、鎖鎖住，避免水果、農具遭竊
    。所以被告鍾志成施工前就已經知悉上開果園有鐵柵門，並
    均有上鎖。丈量的時候，他們2 人都有看到出入的鐵柵門，
    當天鐵門是伊等開鎖讓他們進去的等語（見選他卷第197 頁
    、第204 、206 頁），均核與被告鍾志成於偵查中陳稱：因
    為伊有帶共犯江和錫到上開果園會勘，所以共犯江和錫對於
    施工前出入口有鐵柵門之情形很清楚，也知道是私有道路，
    並非供公眾使用等語（見選他卷第229 、232 頁），大致相
    符。2.另觀諸卷附上開水泥便道出入口照片（見選他卷第13
    6 至139 頁）及複丈成果圖（見本院卷(一)第92頁），均可發
    現上開水泥便道之出入口，均緊鄰道路，而所鋪設之水泥便
    道，均在被告簡林菊所有1402、2495地號土地上，並往上開
    土地內部延伸，2 條便道出入口外的另一端，均在上開土地
    內部，由此可見，上開水泥便道之位置、終點均在被告簡林
    菊上開土地內部。被告鍾志成、共犯江和錫既於施作前前往
    上開果園會勘，即應知悉此情。而依據上開水泥便道係往私
    人土地內部延伸之路線，則非與上開土地有關之公眾，有何
    通行上開水泥便道之必要，實屬難以想像。準此，上開水泥
    便道於鋪設之前，被告鍾志成、共犯江和錫前往會勘時，即
    應知悉係供私人之用，而毫無供公眾通行之價值，自屬明確
    。執是，被告鍾志成既與共犯江和錫在上開水泥便道鋪設前
    前往上開果園勘查，即得知悉上開水泥便道出入口，僅一端
    緊鄰道路，另一端則通往被告簡義弘、簡林菊所有之上開果
    園內部，而非連接2 條公眾通行之道路，或連接鄰地，毫無
    供公眾通行之可能，是其等2 人於施作之前，自以知悉上開
    水泥便道係供被告簡義弘、簡林菊私人之用，衡屬無誤。
  (十)按貪污治罪條例圖利罪所稱之「主管事務」，係指出於法令
    之直接授予或主管長官之具體事務分配，不論恆久或暫時、
    主要或兼任而辦理，具有掌理與執行權責範圍內之事務而言
    。又按嘉義縣梅山鄉公所組織自治條例第5 條第1 項第3 款
    規定：建設課掌理土木工程、都市計畫、公共建設、雨水及
    污水下水道工程、交通、觀光、水利、簡易自來水、建築管
    理、違章建築查報處理、市場管理、攤販管理、公用事業、
    公平交易、消費者保護、小型排水設施及協助工商行政管理
    等事項（見本院卷(二)第69頁）。查共犯江和錫為梅山鄉公所
    建設課課長，依據上開自治條例所為關於建設課具體事務之
    分配，管轄區內交通工程、道路橋樑工程等業務，即為其主
    管事務。而本件水泥便道之鋪設，既係證人江和錫以「環北
    街支線」名義、改善路面運輸為由承辦，核其內容乃公用道
    路維修補助經費之申請，並以如前述之98年度嘉義縣梅山鄉
    公所預算書所編列預算科目第9 款第1 項第2 目第1 節第3
    款設備及投資「公共建設及設施費」項下支應，是本件水泥
    便道鋪設，即屬共犯江和錫身為建設課長主管之事務，自無
    疑義。
  (十一)按98年4 月22日修正公布貪污治罪條例第6 條第1 項第4 款
    之對主管或監督事務圖利罪，其犯罪構成要件為「對於主管
    或監督之事務，明知違背法律、法律授權之法規命令、職權
    命令、自治條例、自治規則、委辦規則或其他對多數不特定
    人民就一般事項所作對外發生法律效果之規定，直接或間接
    圖自己或其他私人不法利益，因而獲得利益者」。且依該條
    立法理由所示，貪污治罪條例第6 條公務員圖利罪條文中所
    指之「法令」，應限縮適用範圍，以與公務員之職務具有直
    接關係者為限，以達公務員廉潔及公正執行職務信賴要求外
    ，更避免原條文及有關「違背法令」的範圍不明確，致使公
    務人員不敢勇於任事，延滯行政效率的不良影響。次按「中
    華民國中央政府預算之籌劃、編造、審議、成立及執行，依
    本法之規定。預算以提供政府於一定期間完成作業所需經費
    為目的。預算之編製及執行應以財務管理為基礎，並遵守總
    體經濟均衡之原則」、「政府不得於預算所定外，動用公款
    、處分公有財物或為投資之行為」、「地方政府預算，另以
    法律定之。前項法律未制定前，準用本法之規定」，預算法
    第1 條、第25條第1 項、第96條定有明文。據此，地方政府
    的預算，準用預算法規定，而依預算法第1 條規定，預算於
    「執行」時，亦不得違反預算法。並且預算之「執行」之意
    義不僅止於實際支付款項，參諸預算法第1 條第1 項、第25
    條之文義及立法目的，預算之執行以及動用公款，包含實際
    支付款項前之簽請首長核可、簽會相關科室、核可後之發包
    等程序。基此，梅山鄉98年度預算中道路橋樑工程工作計畫
    下之公共建設及設施費科目，係為「公共」建設及設施所編
    列之預算，執行該科目之預算時，僅能用於「公共」建設及
    設施，否則即屬違反預算法。而共犯江和錫主管事務之內容
    ，其一即在於公共建設之承做，而實際業務內容，則包括受
    理陳情、擬具所需經費簽呈、首長核可後聯繫廠商發包等，
    是上開預算法之相關規定，即屬與其主管職務有直接相關，
    先予敘明。查被告鍾志成與共犯江和錫於鋪設上開水泥便道
    前，已前往上開果園會勘，並已明確知悉所鋪設之上開水泥
    便道，均係供被告簡義弘、簡林菊私人之用，且被告鍾志成
    於鋪設之前、施工之時，亦均未與被告簡義弘、簡林菊達成
    供公眾通行使用之協議，均詳如前述。然被告鍾志成與共犯
    江和錫，仍以梅山鄉98年度預算中道路橋樑工程工作計畫下
    之公共建設及設施費科目，作為被告簡義弘、簡林菊私人土
    地上鋪設水泥便道之工程經費來源，是其等明知上開水泥便
    道位於私人土地內，若以補助私人土地或果園鋪設水泥路面
    之名義為申請必然無法核准且係違法，竟違反施作之道路限
    於供公眾通行道路之限制，捏造「環北街支線」之不實公用
    道路名義，並繕打陳情書記載「主旨：……補助本鄉○○村
    ○○街支線改善水泥路面以利交通及農產運輸。說明：本鄉
    ○○村○○街支線路面因年久失修，路面崎嶇，造成農民出
    入交通及農產運輸極為不便……」等看似攸關公共利益，實
    際上卻僅供私人使用之內容，逕由共犯江和錫將陳情書簽註
    意見，加蓋職章後，直接呈請鄉長黃世裕批示，此簽註陳情
    書呈請有決定權之鄉長批示之舉措，即屬預算（梅山鄉98
    年度預算中道路橋樑工程工作計畫下之公共建設及設施費科
    目）之執行無疑，且所執行預算之用途，非屬公共建設，實
    則係於私有土地上鋪設水泥便道，名不符實，違法動支預算
    ，是上開非依預算用途執行預算行為，當屬違反預算法，至
    屬灼然。
  (十二)承上所述，預算之執行以及動用公款，應包含實際支付款項
    前之簽請首長核可、簽會相關科室、核可後之發包等程序。
    查證人江和錫於本院審理中證述：接獲一般人民陳情鋪設水
    泥路面案件的標準流程，應該是陳情書進來，就去履勘現場
    ，履勘後再簽需要大約多少經費，就是會去現場看一下陳情
    內容對不對，然後把需要的經費概估出來，會簽財政、主計
    ，經過秘書，到鄉長，鄉長如果批同意，我們再找廠商去做
    等語明確（見本院卷(一)第187 至188 頁）。準此，本件鋪設
    水泥路面的標準流程，應係共犯江和錫接獲陳情書後，至現
    場履勘，簽註概估經費後，會簽財政課、主計室，經過秘書
    ，再由鄉長批示，批示核可後，再洽廠商承做。惟本件水泥
    便道工程經費之會簽、核可及發包過程，係共犯江和錫簽註
    概估費用，跳過財政、主計、秘書，直接呈請鄉長批示，且
    在鄉長98年2 月6 日批示前，共犯江和錫已於同年月5 日電
    洽證人王家祥承做，成立工程契約，此情均如前述。由此足
    徵，共犯江和錫在本件水泥便道預算執行上，未經合法會計
    程序，逕向鄉長申請動用預算補助私人修築水泥便道，亦屬
    違背上開預算法之相關規定。至共犯江和錫固於本院審理中
    另證稱：陳情書來的時候，伊等不確定有沒有錢，鄉公所的
    預算是有限的，也不確定有沒有錢，要不要准也是鄉長的權
    責，該任鄉長黃世裕，他的慣例是如果有陳情書來，先放他
    那邊，等到有經費的時候，他才批出來，所以都是先送到鄉
    長室，等鄉長確定以後，伊等才去會財政跟主計，這是鄉長
    黃世裕的慣例等語（見本院卷(一)第184 頁）。證人即鄉長黃
    世裕於另案審理中證述：梅山鄉公所每年度有150 萬元小型
    工程費用，此工程費用由鄉長控管，若有村長或代表需為民
    服務時，會向來伊要經費，伊手邊若有經費，則會讓村長或
    代表去作便民工作，村長或代表有小型工程需施作時寫陳情
    書給伊，伊批准後，交給建設課去辦理，建設課另外讓主計
    及財政那邊瞭解、同意。但依過去多年習慣，因僅有150萬
    元經費，鄉長如果批准、表示同意，一般財政、主計是不會
    反對這些工程等語（見選偵卷第46至48頁）。證人即93年7
    月29日至97年10月17日間擔任建設課技士葉駿宏於另案審理
    中證稱：伊擔任梅山鄉公所技士期間，負責小型工程，該小
    型工程之發包流程，係伊接到鄉民代表或民眾陳情書後，會
    以鉛筆概估此工程完成所需費用後，再由鄉長決定此工程是
    否施作，倘鄉長批可後，再由伊擬具意見送財政、主計，然
    後整個核帳完成等語（見選偵第65至66頁）。惟依據上開嘉
    義縣梅山鄉公所組織自治條例第5 條第1 項第2 款規定：財
    政課掌理財務、公產、公庫、出納及協助稅捐稽等事項；同
    條例第8 條規定：主計室置主任、佐理員，依法辦理歲計、
    會計及統計事項，梅山鄉公所財政課、主計室所負責之職掌
    業務，即為財務規劃、會計審核，倘如不事先會簽，如何知
    悉鄉公所是否仍有相關預算可供執行？以及所欲執行用途與
    預算編列之用途是否相符，以避免發生公款私用、中飽私囊
    之情形？是財政、主計單位人員並非首長之禁臠，除肩負襄
    助首長達成行政目的之任務外，亦負有控制、監督預算之編
    列與支出，否則豈非令首長或相關業務承辦人員，就其等主
    管業務之預算範圍內，上下其手，予取予求。是證人江和錫
    、黃世裕、葉駿宏上開有關其等小型工程預算核支流程之證
    述，均係積非成是，違法行政，自無足取。
  (十三)另按「所稱違背法律，並非僅指違反與公務員執行特定職務
    有關之法律規定而已，應兼及法律課予刑事責任之犯罪行為
    」，最高法院98年度台上字第7681號判決意旨可資參照。亦
    即，貪污治罪條例第6 條規定，既就公務員以違背行政法規
    之方式圖不法利益者科以刑責，舉輕以明重，公務員以違反
    刑法、刑事特別法之方式圖不法之利益，其破壞之法益更屬
    嚴重，亦應科以罪責。次按「當事人向建設局申請商業登記
    ，該申請書經主辦人簽擬判行後，即成為建設局應保存之公
    文書」，最高法院71年度台上字第4896號判決可資參照。又
    「承辦人員對於文書之擬辦，應查明全案經過，依據法令作
    切實簡明之簽註」，文書處理手冊第28款第4 目訂有明文。
    是以民眾之申請書、陳情書等類此私文書，經行政機關依上
    開文書處理手冊之規定受理，承辦公務員於該私文書上，依
    文書核擬規定為簽、擬、簽註者，該文書即為公文書。徵之
    卷附上開陳情書影本所示，共犯江和錫收受陳情書後，於被
    告簡義弘之陳情書上，簽註「擬：所需費用約70000 元，請
    鈞長核示」，以及所需費用之計算式，並蓋用「建設課長江
    和錫」之職章。據此，該陳情書之性質已成為公文書，惟共
    犯江和錫明知所鋪設之水泥便道係供私人通行之用，為圖以
    梅山鄉公所上開公共建設及設施預算項下核銷，竟代筆捏造
    「環北街支線」之公用道路名義之陳情書，將本不得動支公
    款施作便道之工程，竟於收受陳情書後，將「擬：所需費用
    約70000 元，請鈞長核示」等表示已查明全案經過依據法令
    為簽註之不實事項、錯誤資訊，以簽註方式記載於已變更性
    質為公文書之陳情書上，而以之為簽呈，呈請鄉長黃世裕核
    示，而行使上開登載不實之公文書簽呈，且使梅山鄉公所預
    算用於鋪設私人道路，自足以生損害於梅山鄉公所甚明。是
    此部分，共犯江和錫確有刑法216 條、第213 條之行使公務
    員登載不實文書罪，揆諸上開說明，亦屬貪污治罪條例第6
    條第1項第4款之「違背法律」甚明。至證人江和錫於本院審
    理中證稱：用環北街支線，只是一個概略的表示，其實，位
    置要怎樣表示，並沒有標準格式，環北街支線就是環北街旁
    邊的路云云（見本院卷(一)第197 至198 頁），惟所謂「支線
    」，顧名思義，即為主線之旁支，亦即「環北街支線」道路
    ，即應為環北街旁供公眾通行的支線道路自明。共犯江和錫
    於簽註上開陳情書之前，既已知悉上開水泥便道，並非供公
    眾通行之道路，而仍為圖以上開預算項下核銷，而以攸關公
    益之「環北街支線」名義簽請核准，巧立名目，企圖混淆視
    聽，即屬虛捏不實，共犯江和錫上開證述，尚不可採。又證
    人江和錫另證稱：已於事後補辦會勘，補正行政疏失云云，
    惟觀之證人江和錫於鋪設上開水泥便道之前，即已明確知悉
    非供公眾之用，仍巧立名目，圖以公共建設相關預算支付上
    開水泥便道之費用，且核以被告鍾志成委由證人林采錦前往
    被告簡義弘、簡林菊處簽立上開切結書，切結書中另有證人
    劉文斌、張月春所謂供公眾通行之相關資料，均與證人江和
    錫上開會勘結論3 、4 點相同，足見應係被告鍾志成、共犯
    江和錫為事後圖卸刑責，所共謀脫身之舉，是證人江和錫上
    開證稱所謂係行政疏失，而得由補辦會勘予以補正云云，自
    非可採。另被告鍾志成辯稱：用環北街支線的名義，是因為
    梅山鄉街道都是這樣，陳情書以前都是這樣寫，一般都使用
    支線名義云云，亦不足憑。綜上，共犯江和錫就其主管之本
    件水泥便道鋪設工程，明知非供公眾之用，而僅供私人之用
    ，仍違反上開預算法、刑法等相關規定，致使證人王家祥在
    被告簡義弘、簡林菊上開果園內完成上開水泥便道，使其等
    獲得上開水泥便道有形之不法利益，自屬違背主管事務圖利
    他人，可堪認定。
  (十四)復按與前條人員共犯本條例之罪者，亦依本條例處斷，貪污
    治罪條例第3 條定有明文。是貪污治罪條例所定之罪，其犯
    罪主體自以依據法令從事公務之人員及受公務機關委託承辦
    公務之人為限，然無上開身分之人與有該等身分之人共犯時
    ，仍得依上開條例第3 條之規定處斷。查被告鍾志成雖無公
    務員身分，惟觀諸本案之發生，係肇因於其為尋求被告簡義
    弘、簡林菊關於上開農會會員代表選舉之投票支持，而與被
    告簡義弘、簡林菊約定為其等爭取鋪設水泥便道，進而尋求
    依據法令從事公務、主管公共建設事務之梅山鄉公所建設課
    長之共犯江和錫之協助，將明知供私人所用之上開水泥便道
    ，委由共犯江和錫以「環北街支線」公用道路不實名義之陳
    情書，簽請核准而行使之，進而由共犯江和錫聯絡證人王家
    祥後，由被告鍾志成在核准前1 日即98年2 月5 日即帶同證
    人王家祥前往上開果園測量。其間，被告鍾志成更以「選舉
    快到了要趕一下」等語，要求共犯江和錫，而共犯江和錫則
    就其主管事務以違背上開法律之方式，同意鋪設水泥便道，
    並由證人王家祥完成上開水泥便道，足見被告鍾志成以其身
    為鄉民代表之實質影響力，要求共犯江和錫予以配合，共犯
    江和錫亦同為謀合。且上開圖利之結果即水泥便道之鋪設，
    直接由被告簡義弘、簡林菊取得，完成被告鍾志成當初尋求
    投票支持對價之允諾。是被告鍾志成就共犯江和錫所犯之違
    反主管事務圖利犯行、行使公務員登載不實文書犯行，均有
    犯意聯絡及行為分擔，則依據上開貪污治罪條例第3 條及刑
    法第31條第1 項前段之規定，均應成立共同正犯自明。被告
    鍾志成及其辯護人辯稱：鋪設的水泥便道在私人土地上，是
    否應該核准，是鄉公所的權責，其為鄉民代表，僅有建議權
    ，且梅山鄉公所之職務，與其亦無直接關連，其對於梅山鄉
    公所是否鋪設上開水泥便道無權置喙；其不可能以無法控制
    之建設，作為期約、交付賄賂而行使賄選之對價云云，尚難
    採信。
  (十五)又關於本件圖利結果部分，證人王家祥已依其與嘉義縣梅山
    鄉公所之工程契約，施作完成上開水泥便道，不因嘉義縣梅
    山鄉公所拒絕付款而解免付款之債務，證人王家祥仍有依契
    約請求支付工程款項之債權，甚至得以提起訴訟、強制執行
    方式，使嘉義縣梅山鄉公所支付工程款項。是以，證人王家
    祥業已依工程契約有工程款項之債權，雖上開水泥便道尚未
    驗收，而嘉義縣梅山鄉公所尚未支付工程款項，惟此與本案
    所涉貪污治罪條例第6 條第1 項第4 款之行為是否既遂無涉
    。據此，本案中上開水泥便道既已施作完成，又在被告簡義
    弘、簡林菊上開私人土地果園之內，則被告簡義弘、簡林菊
    已獲得上開完成之水泥便道，確屬圖他人之不法利益，是被
    告鍾志成、共犯江和錫上開違背主管事務圖利犯行，即應屬
    既遂，核無疑義。
  (十六)另按刑事確定判決，祇就該案被告所認定之事實（亦即法院
    之判斷內容）有既判力，除具有再審原因外，不得再有所爭
    執，而對於另案審理之其他被告並無拘束力，因而另案審理
    共犯時，仍應依法調查有關之證據，就其所得心證而為判斷
    ，不得逕以其他共犯刑事確定判決之證據判斷及事實之認定
    ，遽採為其判決之基礎，即使調查證據結果，為相異之判斷
    ，仍非法所不許，最高法院85年度台上字第1577號判決意旨
    可資參照。查共犯江和錫上開違反主管事務圖利犯行部分，
    雖據本院另案98年度訴字第1054號判決無罪在案（見本院卷
    (一)第77至84頁，目前經臺灣嘉義地方法院檢察署檢察官上訴
    二審中），惟依據上開說明，本院並不受共犯江和錫另案判
    決調查證據結果之拘束，而仍本於本院調查證據之結果，為
    如上之判斷，附此一敘。
  (十七)綜上所述，被告鍾志成為求其上開農會會員代表選舉能順利
    當選，以鋪設上開水泥便道財物之對價，尋求被告簡義弘、
    簡林菊之投票支持。被告簡義弘、簡林菊因上開共同經營、
    種植之果園農路遇雨泥濘難行，遂基於共同收受財物約其選
    舉權為一定行使之犯意聯絡，共同同意被告鍾志成於完成上
    開水泥便道鋪設後，投票支持被告鍾志成。被告鍾志成於被
    告簡義弘、簡林菊同意後，見獵心喜，以其身為鄉民代表之
    實質影響力，與共犯江和錫共謀，於其等明知上開水泥便道
    係鋪設於私人土地上，且毫無供公眾使用通行之實際效益，
    而圖以公共建設相關預算核銷，由共犯江和錫虛擬不實之環
    北街支線名義，將上開陳情書簽擬為公文書之簽呈，呈請鄉
    長黃世裕批示而行使之，生損害於梅山鄉公所，並規避財政
    、主計單位之監督，就上開主管之公共建設事務，以違反上
    開相關法律之方式，完成上開水泥便道之不法利益，直接圖
    利予被告簡義弘、簡林菊等情，均屬明灼。其等上開所辯，
    均係事後卸責之詞，非可採信。從而，是被告鍾志成違反農
    會法第47條之1 第1 項第2 款之交付財物犯行、違背主管事
    務圖利犯行、行使公務員登載不實文書犯行，被告簡義弘、
    簡林菊違反農會法第47條之1 第1 項第1 款之收受財物犯行
    ，均堪認定，均應予依法論科。
四、論罪科刑
  (一)新舊法比較部分
  1.按貪污治罪條例第6 條第1 項第4 款業經總統於98年4 月22
    日公布施行，其犯罪構成要件雖已修正為「對於主管或監督
    之事務，明知違背法律、法律授權之法規命令、職權命令、
    自治條例、自治規則、委辦規則或其他對多數不特定人民就
    一般事項所作對外發生法律效果之規定，利用職權機會或身
    分圖自己或其他私人不法利益，因而獲得利益者。」，惟實
    則僅就違背法令之內涵，自原來之抽象、概括，改作具體、
    明確之規定，為法理之明文化，應不生比較新舊法適用之問
    題（最高法院98年度臺上字第5540號判決要旨參照），應適
    用現行有效之法律。是本件被告鍾志成關於違反貪污治罪條
    例犯行部分，即應適用裁判時即98年4 月22日修正公布之貪
    污治罪條例第6 條第1 項第4 款之規定。
  2.罰金罰鍰提高標準條例業於98年4 月29日公布全文廢止，並
    自98年5 月1 日生效，在上開條例廢止前，農會法第47條之
    1 第1 項所定之罰金刑，須依上開條例第1 條前段之規定提
    高罰金法定刑之倍數，而在上開條例廢止後，罰金法定刑減
    低，經新舊法比較結果，以裁判時法對被告3 人較有利，是
    被告3 人所分別涉犯之農會法第47條之1 第1 項第1 、2 款
    之罪行，即無廢止前罰金罰鍰提高標準條例第1 條前段規定
    之適用。
  (二)是核被告鍾志成所為，分別係犯違反農會法第47條之1 第1
    項第2 款之交付財物罪行、貪污治罪條例第6 條第1 項第4
    款之違背主管事務圖利罪行、刑法第216 條、第213 條之行
    使公務員登載不實文書罪行。被告鍾志成雖無公務員身分，
    惟與依據法令從事於公務之證人江和錫具有犯意聯絡及行為
    分擔，則其所犯上開違背主管事務圖利、行使公務員登載不
    實文書犯行，分別依據上開貪污治罪條例第3 條、刑法第31
    條第1 項前段之規定，均應與共犯江和錫成立共同正犯，並
    依刑法第31條第1 項但書規定減輕其刑。被告鍾志成與共犯
    江和錫共同登載不實公文書後復持以行使，則登載不實公文
    書之低度行為為行使登載不實公文書之高度行為所吸收，不
    另論罪。被告鍾志成上開3 犯行，係基於上開農會會員代表
    選舉行賄之犯意，而利用與之具有共同違背主管事務圖利他
    人犯意之共犯江和錫，行使巧立名目之不實公文書簽呈，鋪
    設上開水泥便道，直接圖不法利益予被告簡義弘、簡林菊，
    目的相同，部分行為重疊，屬於1 行為觸犯上開3 罪名之想
    像競合犯，應從一重論以貪污治罪條例第6 條第1 項第4 款
    之違背主管事務圖利罪處斷。又起訴書就被告鍾志成上開行
    使公務員登載不實文書犯行部分雖未敘及，然此部分犯行既
    與上開違反農會法、違反主管事務圖利犯行等起訴經判決有
    罪部分，具想像競合犯之裁判上一罪關係，為起訴效力所及
    ，本院自得予以審理，附此敘明。
  (三)被告簡義弘、簡林菊於上開農會會員代表選舉前，共同同意
    被告鍾志成以完成上開水泥便道之對價，約其等選舉權為一
    定之行使，且被告鍾志成亦完成上開水泥便道之財物，由其
    等2 人收受使用，是核其等2 人所為，均係違反農會法第47
    條之1 第1 項第1 款之收受財物犯行。其等2 人就上開犯行
    ，有犯意聯絡及行為分擔，均應為共同正犯。
  (四)爰審酌被告鍾志成、簡義弘及簡林菊素行均佳，各有其等臺
    灣高等法院被告前案紀錄表1 份在卷可參。及被告鍾志成於
    本院審理中自承：大學畢業之智識程度，已婚，有3 個小孩
    ，分別為25、23、及19歲，2 個在唸書，老大已經畢業，其
    目前擔任梅山鄉公所鄉民代表、梅山鄉農會理事，太太在嘉
    義縣政府擔任公務員，父母健在，分別為84、81歲，均由其
    扶養，另有2 個弟弟、2 個姊姊，均已結婚，住在外面等家
    庭狀況。被告簡義弘於本院審理中自承：國小畢業之智識程
    度，有5 個小孩，4 男1 女，均已成年、成家，目前從事農
    務，父母已過世，無人需要伊扶養等家庭狀況。被告簡林菊
    於本院審理中自承：國小畢業之智識程度，目前從事農務，
    均未賺錢，娘家父母已經過世，目前尚存2 個弟弟、2 個姊
    姊、1 個妹妹，均已成年，家中沒有其他人需要伊扶養等家
    庭狀況。並考量被告鍾志成身為梅山鄉公所鄉民代表，身負
    監督鄉公所執行預算是否妥當、有無違法之職責，竟仍基於
    在上開農會會員代表選舉中尋求被告簡義弘、簡林菊之支持
    ，以爭取公共建設經費為其等鋪設私人用途水泥便道之對價
    ，進行買票行為，此舉非但影響民主法治下選舉之公平性，
    敗壞選風，更運用其身為鄉民代表之實際影響力，要求身為
    梅山鄉公所建設課長之共犯江和錫，共謀為上開違背法律之
    圖利他人行為，實與其上開所肩負監督鄉公所預算執行之職
    責相扞格，而視公庫為己有，視公帑為私財，且將用於公共
    建設之經費挪用於私人用途，不僅視法律於無物，更將排擠
    梅山鄉日常生活公共建設之運作，惡性實屬非輕。而被告簡
    義弘、簡林菊身為梅山鄉農會之會員，不知運用手中神聖選
    票，選賢與能，共創梅山鄉農會會員之大利，反而囿於小利
    ，貪圖自家果園農路之水泥便道，出賣其選票，其等所為實
    非可取。另考量被告鍾志成身負鄉民代表、候選人之身分，
    仍明知故犯，被告簡義弘、簡林菊年紀老邁，僅因一時貪圖
    小利，誤觸法律，上開水泥便道原估計之施作經費約為7萬
    元之價值，價值尚非鉅額，及其等3 人於本院審理中均矢口
    否認犯行，均無從令本院見其等悔悟之心等一切情狀，分別
    量處如主文所示之刑，及就被告鍾志成犯行部分，併依貪污
    治罪條例第17條之規定宣告褫奪公權3 年，另均就被告簡義
    弘、簡林菊所處之刑，諭知易科罰金之折算標準，以示懲儆
    。
  (五)緩刑部分
    被告簡義弘、簡林菊前均未曾因故意犯罪受有期徒刑以上刑
    之宣告，有其等上開臺灣高等法院被告前案紀錄表在卷可參
    ，素行均稱良好，而關於本案，衡以其等年紀老邁，均係國
    小畢業之學歷，均從事農務工作，其等與被告鍾志成約其等
    選舉為一定行使之對價，係謀求其等上開果園農路之通行便
    利，顯係基於便利農務之小利，而誤觸法網，且上開水泥便
    道之金額，尚屬非鉅，是本院認被告簡義弘、簡林菊於此偵
    審程序後，均應能知所警惕，信無再犯之虞，本院認被告簡
    義弘、簡林菊所受刑之宣告，均以暫不執行為適當，爰均依
    刑法第74條第1 項第1 款之規定，併予宣告緩刑2 年，並均
    依刑法第74條第2 項第4 款之規定，命被告簡義弘、簡林菊
    均應於本判決確定之日起6 個月內向公庫各支付5 萬元，以
    勵自新。如未履行本判決所諭知之負擔情節重大者，檢察官
    得依法聲請撤銷前揭緩刑宣告，併此敘明。
  (六)沒收部分
    按犯前項之罪者，所收受之財物沒收之，農會法第47條之1
    第2 項前段定有明文。次按共同正犯因相互間利用他人之行
    為，以遂行其犯意之實現，本於責任共同原則，有關沒收部
    分，對於共同正犯間應沒收之物，自均應為沒收之諭知。查
    如附圖所示之B 、C 水泥便道，為被告簡義弘、簡林菊共同
    收受之財物，則參諸上開說明，則均應在其等犯行項下，宣
    告沒收。
據上論斷，應依刑事訴訟法第299 條第1 項前段，貪污治罪條例
第3 條、第6 條第1 項第4 款（98年4 月22日修正公布後）、第
17條、第19條，農會法第47條之1 第1 項第1 款、第2 款、第2
項，刑法第11條前段、第2 條第1 項但書、第28條、第31條第1
項、第213 條、216 條、第55條前段、第37條第2 項、第41條第
1 項前段、第74條第1 項第1 款、第2 項第4 款，判決如主文。
本案經檢察官林俊良到庭執行職務
中    華    民    國   100    年    9     月    15    日
                  刑事第一庭    審判長法  官  許進國
                                      法  官  呂美玲
                                      法  官  張志偉
以上正本證明與原本無異。
如不服本判決應於收受判決後10日內向本院提出上訴書狀，並應
敘述具體理由；其未敘述上訴理由者，應於上訴期間屆滿後20日
內向本院補提理由書（均須按他造當事人之人數附繕本）「切勿
逕送上級法院」。告訴人或被害人如對於本判決不服者，應具備
理由請求檢察官上訴，其上訴期間之計算係以檢察官收受判決正
本之日期為準。
中    華    民    國   100    年    9     月    15    日
                                      書記官  張子涵
附錄法條：
貪物治罪條例第6 條第1 項第4 款、農會法第47條之1 第1 項第
1 、2 款、刑法第213 、216 條
貪污治罪條例第6條
有下列行為之一，處 5 年以上有期徒刑，得併科新臺幣 3 千萬
元以下罰金：
一、意圖得利，抑留不發職務上應發之財物者。
二、募集款項或徵用土地、財物，從中舞弊者。
三、竊取或侵占職務上持有之非公用私有器材、財物者。
四、對於主管或監督之事務，明知違背法律、法律授權之法規命
    令、職權命令、自治條例、自治規則、委辦規則或其他對多
    數不特定人民就一般事項所作對外發生法律效果之規定，直
    接或間接圖自己或其他私人不法利益，因而獲得利益者。
五、對於非主管或監督之事務，明知違背法律、法律授權之法規
    命令、職權命令、自治條例、自治規則、委辦規則或其他對
    多數不特定人民就一般事項所作對外發生法律效果之規定，
    利用職權機會或身分圖自己或其他私人不法利益，因而獲得
    利益者。
前項第 1 款至第 3 款之未遂犯罰之。
農會法第47條之1
農會之選舉有左列行為之一者，處 3 年以下有期徒刑，得併科 3
萬元以下
罰金：
一  有選舉權之人，要求、期約或收受財物或其他不正利益，而
許以不行
    使其選舉權或為一定之行使者。
二  對於有選舉權之人，行求、期約或交付財物或其他不正利益
，而約其
    不行使選舉權或為一定之行使者。
三  對於候選人行求、期約或交付財物或其他不正利益，而約其
放棄競選
    或為一定之競選活動者。
四  候選人要求、期約或收受財物或其他不正利益，而許以放棄
競選或為
    一定之競選活動者。
犯前項之罪者，所收受之財物沒收之。如全部或一部不能沒收時
，追徵其
價額。
中華民國刑法第213條
（公文書不實登載罪）
公務員明知為不實之事項，而登載於職務上所掌之公文書，足以
生損害於公眾或他人者，處 1 年以上 7 年以下有期徒刑。
中華民國刑法第216條
（行使偽造變造或登載不實之文書罪）
行使第 210 條至第 215 條之文書者，依偽造、變造文書或登載
不實事項或使登載不實事項之規定處斷。